【裁判字號】    98,交聲,4
【裁判日期】    980206
【裁判案由】    違反道路交通管理處罰條例聲明異議
【裁判全文】
臺灣臺東地方法院交通事件裁定           98年度交聲字第4號
原處分機關  交通部公路總局高雄區監理所臺東監理站
異  議  人  甲○○  33歲民.
即受處分人
上列受處分人因違反道路交通管理處罰條例案件，對於交通部公
路總局高雄區監理所臺東監理站97年12月17日所為之裁決處分（
處分案號：東監違裁字第裁81─TA0000000號）聲明異議，本院
裁定如下：
    主  文
原處分撤銷。
甲○○汽車駕駛人，行車速度，超過規定之最高時速，處新臺幣
壹仟捌佰元，並記違規點數壹點。
    理  由
一、原處分意旨略以：異議人即受處分人甲○○所有之車牌號碼
    346-NR號營業小客車，於97年10月7日下午15時7分許，在臺
    東縣臺東市○○路 456號，因「限速60公里，經自動測速照
    相得時速81公里，超速21公里」之違規，經臺東縣警察局交
    通警察隊以東警交字第 TA0000000號舉發違反道路交通管理
    事件通知單逕行舉發，經受處分人於應到案日期（97年11月
    9日）前之97年11月5日到案提出申訴，經原處分機關調查後
    ，以違規事實明確，依道路交通管理處罰條例第40條第 1項
    裁處罰鍰1,800元等語。
二、異議意旨略以：本件臺東縣警察局舉發採證照片中，除受處
    分人所駕駛之車牌號碼346-NR號營業小客車外，在對向車道
    上，尚有另一部車牌號碼N9-1720號之自小貨車，顯見本件
    舉發確有爭議之處，原處分機關所據採證舉發照片未能充分
    認定受處分人違規，爰依法提出異議云云。
三、按汽車駕駛人，行車速度，超過規定之最高時速，處新臺幣
    1,200元以上2,400元以下罰鍰，並記違規點數 1點，道路交
    通管理處罰條例第40條、第63條第1項第1款，分別定有明文
    。
四、本院查：
  (一)異議人即受處分人甲○○駕駛其所有之車牌號碼346-NR號營
    業小客車，於97年10月7日下午15時7分許行經臺東縣臺東市
    ○○路 456號，除為受處分人所不爭執外，並有臺東縣警察
    局舉發違反道路交通管理事件通知單（原舉發案號：東警交
    字第TA0000000號 ）及有採證相片乙張附卷可稽，此部分事
    實堪以認定。
  (二)受處分人雖辯稱：採證照片同時出現 2部汽車行進於車道間
    ，違規之認定即存在爭議云云，惟查：
  1.該路段之測速照相設備，係位於臺11線161.1公里前，以非
    固定式三角架架設測速照相設備，此有臺東縣警察局98年2
    月3日東警交字第0980032433號函暨所檢附之臺11線161.1公
    里測速照片現場位置簡圖及現場照片2紙附卷可稽。一般雷
    達波束發射角度與道路成20度角，波束本身的範圍為水平5
    度角、垂直22度角。另通常照相機的攝影角度為23.4度角，
    而雷達波束偵測車輛速度的範圍僅有5度角，因此當有車輛
    超速被照相時，在照相機的攝影角度23.4度角內，若有其他
    車輛，亦有可能同時被拍入相片，即1張照片倘有2部車輛以
    上，1部即為雷達波束範圍內的車輛（所設定速度之違規車
    輛），其他為波束範圍外的車輛（非違規車輛），此有臺東
    縣警察局逕送本院之「凱速電子式固定桿型、三腳架型、車
    裝型微電腦測速照相雷達使用手冊、維護技術手冊」之說明
    1份附卷可稽。是當警察機關以雷達測速照相方式測速，拍
    攝之採證照片中若出現2部車輛以上，舉發人員即可利用「
    停車間測去車用透明規」（套量雷達波束範圍之專用透明圖
    表）配合相片作比對，即能判斷究係那部車輛違規。查受處
    分人所有之車牌號碼346-NR號營業小客車與採證照片內所示
    另1部車牌號碼N9-1720號之自小貨車，雖同時為採證測速照
    相機攝得，惟經以上述「停車間測去車用透明規」檢視結果
    ，僅受處分人所有之車輛為雷達波發射範圍內，足徵異議人
    所有之上開自用小客車即測速儀器之雷達波直接撞擊、測速
    之違規超速車輛無疑。
  2.又本案採證之雷達測速照相設備（主機編號：2475號）甫於
    96年11月19日檢定合格，其有效期間至97年11月30日止，此
    有本院依職權調得之經濟部標準檢驗局雷達測速儀檢定合格
    證書 1紙在卷可查，亦可排除本案係因測速儀器失準，以致
    誤為舉發之可能，堪徵其測定之結果可信無誤。本件採證照
    片既已排除儀器失準，誤為舉發之可能，其所採證之內容，
    自得資為認定事實之可信依據。
  3.卷附採證照片既無儀器失準，誤為採證之疑義，採證照片內
    所示之車牌號碼N9-1720號之自小貨車又可排除係超速違規
    車輛，其復同時顯示臺東縣臺東市○○路456號（臺11線161
    .1K）速限為60KM/H，受處分人所有之車牌號碼346-NR號營
    業小客車時速經雷達測定為81公里，顯已超速21公里之違規
    事實。從而，異議人徒以採證照片出現2部車輛為由，指摘
    舉發有誤，所為辯解，尚非有據，無足採憑。本案事證明確
    ，異議人違規事實應甚明確，堪以認定。
  (三)綜上所述，異議人確於上開時、地，超速駕駛車輛之違規行
    為，原處分機關據以裁處罰鍰，固屬有據，惟未依道路交通
    管理處罰條例第63條第1項第1款規定，並記違規點數所為處
    分即有瑕疵，是本件異議雖無理由，惟原處分既有上開違誤
    之處，自應由本院將原處分撤銷，仍以異議人違反道路交通
    管理處罰條例第40條之規定，並參酌違反道路交通管理事件
    統一裁罰基準表之規定，裁處異議人如主文第 2項所示之罰
    鍰，並依同條例第63條第1項第1款之規定，並記違規點數 1
    點，以資適法。
五、據上論斷，依道路交通案件處理辦法第20條，裁定如主文。
中    華    民    國    98    年    2     月    6     日
                  交通法庭法  官  蔡慧雯
以上正本證明與原本無異。
如不服本裁定，應於裁定送達後5日內向本院提出抗告狀（須附
繕本）。
「切勿逕送上級法院」
                          書記官  林慧芬
中    華    民    國    98    年    2     月    6     日


司法院資訊處製作；財團法人民間司法改革基金會備份。
